【裁判字號】    97,上訴,567
【裁判日期】    970807
【裁判案由】    殺人等
【裁判全文】
臺灣高等法院臺中分院刑事判決         97年度上訴字第567號
上  訴  人  臺灣臺中地方法院檢察署檢察官
上  訴  人
即  被  告  丁○○
選任辯護人  賴俊宏  律師
上列上訴人因被告殺人等案件，不服臺灣彰化地方法院95年度重
訴字第16號中華民國97年1月24日第一審判決（起訴案號：臺灣
彰化地方法院檢察署95年度偵字第8384號），提起上訴，本院判
決如下：
    主    文
原判決撤銷。
丁○○殺人未遂，處有期徒刑伍年貳月；又殺人未遂，處有期徒
刑伍年捌月；又殺人，處有期徒刑拾貳年。應執行有期徒刑拾玖
年捌月。
    犯罪事實
一、丁○○素行不良，前因施用毒品案件，經臺灣彰化地方法院
    以95年度訴字第742號判決判處有期徒刑7月、3月，應執行
    有期徒刑8月確定，嗣依中華民國九十六年罪犯減刑條例減
    為應執行有期徒刑4月確定；又因施用毒品案件，經同法院
    以95年度訴字第1870號判決判處有期徒刑8月確定，依中華
    民國九十六年罪犯減刑條例減為有期徒刑4月確定，上開2罪
    刑經接續執行，於民國96年10月31日縮刑期滿執行完畢（於
    本案不構成累犯）。
二、丁○○與張安邦、乙○○、林啟東、陳照果及丙○○等人均
    係朋友關係，因張安邦向乙○○抱怨丁○○積欠新臺幣（下
    同）1千餘元之債務未還，乙○○即尋思出面代張安邦向丁○○催討該筆債務，乃於95年9月5日23時許，偕同林啟東共
    乘1部機車，欲至彰化縣溪州鄉○○村○○路142號丁○○住
    處商討如何解決債務，途中適遇共乘1部機車之丙○○、陳
    照果欲往彰化縣溪州鄉溪州公園飲酒，4人遂同往丁○○上
    址住處，由乙○○入內邀約丁○○至溪州公園談判，獲酒後
    尚未達於精神障礙狀態之丁○○首肯，即由乙○○駕駛原來
    之機車附載丁○○、林啟東先行前往，陳照果、丙○○仍共
    乘1部機車隨之在後到達溪州公園。迨丁○○、乙○○及林
    啟東抵達溪州公園後，丁○○、乙○○2人旋在公園旁道路
    發生爭執，乙○○並出手毆打丁○○（傷害部份未據告訴）
    ，丁○○酒後情緒因之激動、氣憤，亦加以反擊，2人遂互
    為拉扯、毆打，詎丁○○明知胸部、腹部等係人體重要部位
    ，主觀上亦能預見持刀刺向人體胸、腹部等處，可能發生致
    人死亡之結果，竟萌生殺人之不確定故意，以隨身攜帶之瑞
    士刀1把（未扣案），朝乙○○腹部、胸部等要害接續揮刺3
    刀，乙○○旋即不支倒地，受有大腸穿刺傷、胸部右側深度
    穿刺傷及腹部穿刺傷2處（2公分、1公分）等傷害；丙○○
    見乙○○與丁○○拉扯並倒地，乃趨前欲制止丁○○，丁○○見狀，另起殺人之不確定犯意，復持瑞士刀刺殺丙○○胸
    、腹部計3刀，致丙○○受有肝臟撕裂傷、胃破裂、胸部下
    方穿刺傷3處（2公分、2公分、1公分）、右腰穿刺傷3公分
    等傷害；丙○○倒地後，丁○○又見上完廁所之陳照果走近
    ，復起殺人之不確定故意，再持瑞士刀刺殺陳照果腹部3刀
    ，造成陳照果腹部內出血、小腸破裂穿刺傷、肝臟撕裂傷、
    橫結腸撕裂傷、腹部穿刺傷共4處（右腹2公分及2公分，腹
    部中間2公分，左腹1公分）、膀胱破裂等傷害。林啟東驚見
    上情，隨即騎乘機車前往附近溪洲消防隊請求派員協助，並
    由救護車將乙○○、丙○○及陳照果送醫急救，丁○○則趁
    機騎車逃離現場，途中並將瑞士刀棄置在不詳地點而滅失。
    嗣乙○○、丙○○因及時獲得醫治，始倖免於死；而陳照果
    經送醫急救後，延至同年月15日11時15分許，因傷勢過重仍
    不治死亡。
三、案經被害人乙○○、丙○○、陳照果訴請彰化縣警察局北斗
    分局報告及臺灣彰化地方法院檢察署檢察官偵查起訴。
    理    由
  ┌──────────────────────────────┐
壹│證據能力方面                                                │
  └──────────────────────────────┘
    按被告以外之人於審判外之陳述，雖不符前4條之規定，而
    經當事人於審判程序同意作為證據，法院審酌該言詞陳述或
    書面陳述作成時之情況，認為適當者，亦得為證據；當事人
    、代理人或辯護人於法院調查證據時，知有第159條第1項不
    得為證據之情形，而未於言詞辯論終結前聲明異議者，視為
    有前項之同意，刑事訴訟法第159條之5定有明文。本案下列
    引為證據之證人陳述及書證，被告等及選任辯護人均不爭執
    其證據能力，且以之作為證據並無不當，依上揭法條之規定
    ，自均有證據能力，先予敘明。
  ┌──────────────────────────────┐
貳│認定事實之證據及理由                                        │
  └──────────────────────────────┘
一、訊據上訴人即被告（下稱被告）丁○○矢口否認有何殺人之
    犯行，並辯稱伊並非自願與乙○○前往溪州公園，且到達溪
    州公園後，伊與乙○○並未發生口角，即遭乙○○、丙○○
    、陳照果3人共同圍毆，伊被打得半蹲、半趴在地上，為了
    自衛，才撿起現場某人掉落之物往上亂揮、亂擋，事後才知
    道那是瑞士刀，該把瑞士刀非伊所有及預藏，伊沒有殺人犯
    意，只是防衛過當，且伊有要求林啟東叫救護車云云。
二、經查：
  (一)被害人乙○○、丙○○、陳照果於95年9月5日23時許，在溪
    州公園內，先後遭被告丁○○持利刃刺殺，致乙○○、丙○○、陳照果分別受有上揭傷害，而陳照果因傷重於同年月15
    日11時15分許不治死亡等情，迭經被告於警、偵訊、原審及
    本院審理中不爭執，並經證人即被害人乙○○、丙○○、陳
    照果於警詢中證述明確；又被害人陳照果因前揭刀傷併發症
    ，導致多重器官衰竭、敗血症、橫紋肌溶解症不治死亡一節
    ，業經臺灣彰化地方法院檢察署檢察官督同法醫師相驗解剖
    屬實，製有相驗筆錄、解剖筆錄、驗斷書、相驗屍體證明書
    、法醫鑑定結果報告書在卷可稽，並有被害人乙○○、丙○○之慈愛綜合醫院診斷證明書2紙、慈愛綜合醫院96年10月
    29 日慈愛醫事字第0960000307號函回覆之主治醫師回復單
    、急診病歷、被害人乙○○、丙○○傷後照片8張等資料、
    暨被害人陳照果之慈愛綜合醫院診斷證明書1紙、秀傳紀念
    醫院診斷證明書1紙、慈愛綜合醫院及秀傳紀念醫院病歷資
    料、現場照片4張、中山醫學大學附設醫院病理科解剖鑑定
    報告書等附卷可稽（見95年度相字第713號卷宗第52至53頁
    、87 至90頁、95年度偵字第8384號卷宗第28至34頁、62至
    63頁、65至198頁、原審卷宗第132至154頁），此部分事實
    堪信屬實，且被害人陳照果之死亡結果與遭被告持刀刺殺之
    行為間，具有相當因果關係。
  (二)茲應究明者，為被告丁○○之犯意為何，詳述如下：
  (1)依被害人乙○○、丙○○、陳照果所受傷勢觀之，乙○○係
    受大腸穿刺傷、胸部右側深度穿刺傷及腹部穿刺傷2處（2公
    分、1公分）等傷害；丙○○係受肝臟撕裂傷、胃破裂、胸
    部下方穿刺傷3處（2公分、2公分、1公分）、右腰穿刺傷3
    公分等傷害；陳照果係受腹部內出血、小腸破裂穿刺傷、肝
    臟撕裂傷、橫結腸撕裂傷、腹部穿刺傷共4處（右腹2公分及
    2公分，腹部中間2公分，左腹1公分）、膀胱破裂等傷害，
    有上揭診斷證明書足稽，可知被害人乙○○、丙○○、陳照
    果之傷勢均在胸部、腹部等人體重要部位，且均為利刃所造
    成，而被告對被害人乙○○、丙○○、陳照果3人下手時力
    道均甚重，其所持利刃除穿透被害人之皮膚、皮脂及肌肉外
    ，分別深入胸腔、腹腔，更傷及大腸、肝臟、胃、小腸，造
    成多處穿刺傷及撕裂傷。
  (2)本件被告逞兇時所持之兇器雖未扣案，惟依證人即在場目擊
    事發經過之林啟東於警詢中證稱「（問：陳照果、丙○○、
    乙○○被何人刺傷？何凶器？你是否看見？）是被一個叫丁○○的男子持瑞士刀刺傷陳照果腹部4刀、丙○○腹部3刀、
    乙○○腹部3刀。當場我有看見他持瑞士刀刺傷陳照果、丙○○、乙○○3人」、「（問：該瑞士小刀何人所有？）該
    瑞士小刀為丁○○所有無誤」、「（問：如何確定該瑞士小
    刀為丁○○所有？）在案發約一個禮拜前我在溪州鄉○○路
    全家超商前，與丁○○一起聊天，我看過丁○○掏出該把瑞
    士小刀，並在場向我宣稱該把瑞士小刀曾見過血。當天案發
    時，丁○○是從長褲的褲腰內掏出該把瑞士小刀殺人，所以
    我能確定該瑞士小刀為丁○○所有無誤」等語（見相驗卷第
    31、34頁），而被告丁○○於警詢、偵查及審理中亦均供稱
    伊所持兇器係瑞士刀，足認被害人乙○○、丙○○、陳照果
    之傷勢均係遭被告持瑞士刀所傷，被告辯稱該瑞士刀並非伊
    預藏，而係自地上撿拾他人掉落之物云云，顯屬卸責之詞，
    不可採信。
  (3)被告與被害人乙○○、丙○○、陳照果等人平日即係互有往
    來之相識友人一節，業據被害人等陳述在卷，又依證人乙○○於警詢中證稱「（問：昨晚日與何人發生何事？）與丁○○發生爭吵」、「（問：為何發生爭吵？）丁○○欠錢不還
    」、「（問：丁○○欠何人錢？）欠張安邦」、「（問：向
    丁○○討多少錢、是什麼錢？）1千多元而已，不知道是什
    麼錢」、「（問：你們3人帶丁○○去森林公園時，丁○○
    身上是否有帶東西？）我不知道，但刀子是丁○○的，到達
    時我先動手打他，他就用刀子殺我了」、「（問：丙○○、
    陳照果如何過去的？）他們剛好經過那邊遇到的，不是事先
    約好的」、「（問：為何你先動手打丁○○？）因為那時酒
    喝下去，茫茫的我們一時發生口角，我就先動手打他，用手
    打他臉部」等語（見95年度偵字第8384號卷宗第17至19、51
    頁），可知被告與被害人乙○○、丙○○、陳照果3人間並
    無任何怨隙，亦無任何金錢債務糾紛，衡情被告當不致因被
    害人乙○○要求其償還積欠案外人張安邦之1千餘元及2人間
    酒後氣盛而發生之肢體衝突，即遽然萌生殺死被害人乙○○
    、丙○○、陳照果3人之直接犯意。
  (4)按刑法第13條第1項明定：行為人對於構成犯罪之事實，明
    知並有意使其發生者為故意。同條第2項明定：行為人對於
    構成犯罪之事實，預見其發生，而其發生並不違背其本意者
    ，以故意論。蓋以認識為犯意之基礎，無認識即無犯意之可
    言，但不論其為「明知」或「預見」，皆為故意犯主觀上之
    認識，只是認識之程度強弱有別，行為人有此認識進而有「
    使其發生」或「任其發生」之意，則形成犯意，前者為確定
    故意、直接故意，後者為不確定故意、間接故意；又按「刑
    法第13條之故意規定，分為直接故意（或確定故意）與間接
    故意（或不確定故意）2種，有本院22年上字第4229號判例
    可資參照。前者指行為人對於構成犯罪之事實，明知並有使
    之發生（實現）之決意，進而實施該犯罪決意之行為；後者
    則指行為人對於構成犯罪之事實，預見其有發生（實現）之
    可能，因該犯罪事實之發生（實現）不違背其本意，乃予容
    認，任其發生（實現）之情形而言」，最高法院92年台上字
    第6900號判決、94年度台上字第6235號判決分別著有明文。
    本件被告持瑞士刀先後均猛刺被害人乙○○、丙○○、陳照
    果3人之胸部、腹部，依一般常情，瑞士刀係尖形利刃，而
    胸部、腹部為人體重要部位，維繫生命之多數重要、脆弱臟
    器均位在胸、腹腔內，以尖形利刃猛刺他人之胸部、腹部，
    可能導致死亡，此為一般常識，本件被告行為時已年滿31
    歲，為智識成熟之男子，對持瑞士刀之尖形利刃猛刺他人胸
    部、腹部，可能導致死亡等情，應知之甚明，可見被告下手
    時應有預見將發生傷重不治死亡之結果，雖被告對被害人乙○○、丙○○、陳照果3人之並無直接殺人犯意，惟被告仍
    為上開行為，對於可能造成被害人死亡結果之發生，應已預
    有認識，其竟在被害人乙○○、丙○○、陳照果均手無寸鐵
    ，亦無任何可供防禦、閃躲之物件以資屏障保護之情形下，
    仍以瑞士刀利刃分別用力猛刺被害人乙○○、丙○○、陳照
    果之腹部及胸部數刀，則被告倘係不小心刺中被害人之胸、
    腹部，其於刺中第1刀時，即足以壓制對方，此觀諸被害人
    乙○○所述「（問：他從何處拿出刀子來？）我不知道。我
    只知道他殺我第2刀時，我就站不穩了」等語自明（見95 年
    度偵字第8384號卷宗第51頁），被告應可即時罷手，惟被告
    不僅未罷手，反而分別對被害人乙○○、丙○○、陳照果之
    胸、腹部猛刺數刀，足見其對死亡結果之發生，並不違背其
    本意，堪信被告持瑞士刀先後猛刺被害人乙○○、丙○○、
    陳照果3人當時均有殺人之未必故意（間接故意）。被告辯
    稱伊並無殺人犯意云云，洵不足採。
  (三)被告雖辯以其遭乙○○、丙○○、陳照果共同圍毆，為了自
    衛，不得已才自地上撿拾物品亂揮、亂擋，應屬正當防衛行
    為云云。惟查：
  (1)證人林啟東於警詢中證稱「雙方到達公園時乙○○與丁○○
    先談判．．．談判後不成，乙○○先用拳頭毆打丁○○頭部
    2拳，丁○○就回手與乙○○雙方扭打起來，丁○○就拿起
    預藏在口袋裡的瑞士小刀刺傷乙○○，後來丙○○也要上前
    毆打丁○○時就被刺傷，陳照果帶點醉意跟上前，欲要毆打
    丁○○也被刺傷，此時我就將他們拉開制止，還差一點被丁○○刺傷，我沒有回手打丁○○，只看見陳照果、丙○○、
    乙○○被丁○○刺傷血流不止時，我就騎機車至消防隊叫救
    護車送他們就醫」等語（見95年度偵字第8384號卷宗第23頁
    ）；於偵訊中證稱「（問：你當時得很清楚丁○○從口袋拿
    出刀子？）我看到乙○○打了丁○○2拳後，後來丁○○反
    打乙○○胸口1拳，後來就好像傱腰際拔出一把刀刺乙○○
    。之前還沒有2發生這件事情，我們曾在明道宿舍中央路全
    家超商那邊，我曾看到他拿那一把刀」、「（問：你警訊時
    曾說丁○○那時從口袋拿瑞士小刀刺乙○○，後來丙○○也
    要上前毆打丁○○時就被刺傷，陳照果上前去制止也被丁○○刺傷？）是」等語（見95年度偵字第8384號卷宗第55頁
    ）；又於原審審理時證稱：乙○○、丙○○、陳照果並無一
    起圍毆被告，他們3人是一個一個上，也是一個一個被刺，
    刀子不是伊、乙○○、丙○○、陳照果帶去的，也未看到被
    告有何撿地上東西的動作，案發後係由林啟東自己騎機車
    至溪州消防隊叫救護車送被害人乙○○、丙○○、陳照果就
    醫，被告行兇後即騎車逃離現場等語（見原審96年5月16 日
    審判筆錄第7至11頁）。
  (2)證人即被害人陳照果生前於95年9月6日警詢中證稱「（問：
    發生何事？）我看到丁○○與乙○○、丙○○3人講話，我
    去上廁所；丁○○看到我就衝向我，丁○○是先殺乙○○、
    丙○○2人。等我看見丁○○時才發現他有拿刀，我來不及
    就被丁○○殺了」、「（問：丁○○手拿何物、長度？）手
    拿一支刀子是尖刀，約普通水果刀」等語；又於翌日即同月
    7日警詢中證稱「（問：請詳述當時情形？）我是於當日夥
    同乙○○、丙○○、林啟東4人約丁○○在溪州公園前談判
    （討錢），於22時許丁○○1人到達現場，當時我人在廁所
    ，等我出來就看見乙○○倒在地上、丙○○也被殺蹲在路旁
    ，丁○○見到我就衝向我，把我殺傷，後來我們3人就被送
    到醫院」等語（見95年度相字第713號卷宗第15至18頁）。
  (3)證人即被害人丙○○於警詢中證稱「（問：請詳述當時情形
    ？）我當時在溪州公園內喝酒，看見丁○○與乙○○在講話
    ，他們兩人在吵架，我看見乙○○倒下，我跑過去就被丁○○的刀刺到」、「我上前欲將2人拉開，所以也被丁○○殺
    傷」、「（問：丁○○第一個是否先殺乙○○？）是的，我
    看見乙○○手抱肚子倒下，我才跑過去，才被丁○○所殺」
    、「（問：有無毆打丁○○、共幾人？）我沒有毆打丁○○
    」等語（見95年度相字第713號卷宗第21至25頁）；又於偵
    查中證稱「（問：為何乙○○有先動手打丁○○？）我過去
    時已經看見丁○○與乙○○在拉拉扯扯，那時陳照果已經去
    上廁所了」、「（問：有看見丁○○從何處拿出刀子來？）
    我沒有看到，我是在拉他們的時候，發現我的衣角溼溼的，
    發現我也被丁○○殺了，那時陳照果剛好從廁所出來也被丁○○殺」、「（問：有無動手毆打丁○○？）沒有」等語（
    見95年度偵字第8384號卷宗第53、54頁）。
  (4)核證人林啟東在場目擊本案事發經過，且與被告間並無怨隙
    ，應不致故為不利被告之陳述，證人林啟東所述應具憑信性
    ；而證人林啟東所述關於被告如何持瑞士刀先後逐一刺殺被
    害人乙○○、丙○○、陳照果等情，與證人即被害人丙○○
    、陳照果陳述之情節互核相符，堪信證人林啟東、丙○○、
    陳照果上開陳述與事實相符。
  (5)至被害人乙○○於警詢中固曾稱「是我和丙○○、陳照果3
    人一起打丁○○的」云云，惟案發當時被害人丙○○、陳照
    果並未與被害人乙○○共同圍毆被告之情事，此據證人林啟
    東、丙○○、陳照果詳述如前，且依被害人乙○○於偵查中
    證稱「（問：為何你先動手打丁○○？）因為那時酒喝下去
    ，茫茫的我們一時發生口角，我就先動手打他，用手打他臉
    部」、「（問：你、丙○○、陳照果是否有動手打他？）我
    打他的時候，我被殺第2刀時，丙○○、陳照果有過去拉我
    ，我打丁○○時，我沒有注意旁邊的人在作什麼」等語（見
    95年度偵字第8384號卷宗第51 頁），可知被害人乙○○與
    被告2人於案發當時確因酒後氣盛發生肢體衝突，其2人情緒
    既處於激動狀態，對案發當時現場之其他人、正作何事等情
    豈可能記憶無誤？被害人乙○○於警詢中所稱「是我和丙○○、陳照果3人一起打丁○○的」一節，難信屬實，自無從
    採為有利於被告之認定。
  (6)按正當防衛係對於現在不正之侵害防衛自己或他人之權利者
    而言。又衡之一般社會經驗法則，互毆係屬多數動作構成單
    純一罪而互為攻擊之傷害行為，縱令一方先行出手，而還擊
    一方在客觀上苟非單純僅對於現在不法之侵害為必要排除之
    反擊行為，因其本即有傷害之犯意存在，則對其互為攻擊之
    還手反擊行為，自無主張防衛權之餘地（最高法院17年上字
    第686號、84年度台非字第208號判決參照）。本件被告與被
    害人乙○○發生口角衝突後，雖由被害人乙○○先出手毆打
    被告，惟被告立即反擊，2人因而互為拉扯、毆打，被告旋
    持刀刺殺被害人乙○○3刀，嗣見被害人丙○○趨近，乃再
    持刀揮刺丙○○，逞兇後見被害人陳照果走近，繼持刀刺殺
    陳照果等情，已詳見前述，則被告與被害人乙○○間之拉扯
    、扭打行為，均屬在雙方衝突發生過程中分別基於傷害犯意
    所為互相攻擊之行為，且被害人乙○○係徒手與被告拉扯、
    扭打，被告竟持瑞士刀利刃先後逐一揮刺乙○○、丙○○、
    陳照果身體之重要部位，其所為自非單純之反擊行為；況依
    被害人乙○○、丙○○、陳照果所受傷勢觀之，其3人除胸
    、腹部穿刺傷、撕裂傷外，其等手掌、手臂、上肢或下肢等
    部位均未見任何傷痕；則被害人3人倘係與被告在互毆之際
    ，遭被告持利刃刺傷，衡情被害人3人遇利刃襲來，應有以
    肢體加以抵擋防禦之反射動作，其等四肢豈可能毫無傷痕？
    被告所辯伊被打得半蹲、半趴在地上，始從地上撿拾某物往
    上亂揮、亂擋云云，自難採信。依照上開說明，被告應無主
    張防衛權之餘地，被告所辯伊係正當防衛云云，洵不可採。
  (四)被告行為前固曾飲用酒類，此為被告所自承，惟依證人林啟
    東於原審審理時證稱：被告在家裡有喝酒，沒有喝醉，講話
    很清楚，且被告行兇後即騎車逃離現場等語（見原審96年5
    月16日審判筆錄第4、9頁），可知被告作案時之各項行為表
    現，並未因其飲用酒類而有所影響，其作案後復騎乘機車迅
    速逃離現場，而於警詢及偵審中對於案發經過，均能供述歷
    歷，足見被告行為時意識清醒，亦無何因精神障礙或其他心
    智缺陷，致不能辨識其行為違法或欠缺依其辨識而行為之能
    力。至被告於審判中辯稱伊有要求林啟東叫救護車云云，亦
    與事實不符，不可採信。
  (五)另被告於本院審理中辯稱被害人係至伊家中強押伊出去，而
    陳照果口出惡言，到現場的時候伊先受到攻擊，伊才反擊云
    云，並聲請傳喚證人戊○○以實其說；惟證人戊○○於本院
    審理中到庭具結證稱「（問：95年9月5日是否有到被告家中
    ？）有」、「（問：當晚是否有人進入被告家中，欲邀約被
    告出門？）有」、「（問：就你所見你在被告家看到這4個
    人帶被告出門，被告是否出於自願？）他們都有認識，原來
    被告不願意，後來他們叫他，才又出去」、「（問：你事後
    有無跟出去？）沒有」、「（問：你是否知道被告被帶至何
    處？）知道」、「（問：你如何知道？）我要回去剛好看到
    」、「（問：你在哪邊看到？）溪州鄉森林公園」、「（問
    ：到達森林公園看到情形如何？）我就趕快叫救護車」、「
    （問：你有沒有看到現場打鬥過程？）沒有」、「（問：叫
    救護車是出於你自己意願？）是出於我的反應」等語（見本
    院卷宗第116至118頁），足認被告並無遭被害人強押之事，
    被告此部分辯解，亦不可採。
  (六)至被告於原審審理中雖聲請傳訊證人張安邦到庭，其欲證明
    被害人因缺錢喝酒四處要錢，當日並未說明係替張安邦討錢
    ，卻硬要被告出去等情，惟證人張安邦於案發當時並未在場
    ，自無從聽聞被害人與被告當時如何對話，此部分證據與本
    案待證事實並無關聯，顯無調查之必要，附此敘明。
  (七)綜上所述，被告之辯解均與事實不符，不可採信。本案事證
    明確，被告犯行堪予認定。
  ┌──────────────────────────────┐
參│論罪科刑理由：                                              │
  └──────────────────────────────┘
一、被告丁○○對被害人乙○○、丙○○、陳照果所為，均係基
    於殺人之不確定犯意，而持瑞士刀先後逐一刺殺，被害人乙○○、丙○○獲醫救治而倖免於死，被害人陳照果不幸傷重
    不治死亡，核被告所為，係犯刑法第271條第2項、第1項之
    殺人未遂罪及同條第1項之殺人既遂罪。檢察官起訴書未指
    明被告係基於殺人之不確定故意而為上揭行為，容有未洽。
    被告對被害人乙○○、丙○○2人已著手於殺人之行為，惟
    未發生死亡之結果，為未遂犯，被告此部分犯行尚未對被害
    人乙○○、丙○○之生命法益產生不可回復之侵害，應依刑
    法第25條第2項之規定，均減輕其刑。又被告持瑞士刀先後
    逐一刺殺乙○○、丙○○、陳照果，時間上明顯有先後之分
    ，且分別為3個獨立之殺人行為，其先後3次犯行，犯意各別
    ，行為不同，應予分論併罰。
二、原審對被告論罪科刑，固非無見，惟：(一)被告丁○○對被害
    人乙○○、丙○○、陳照果所為，均係基於殺人之不確定犯
    意，已見前述，雖原審法院亦同此認定，惟檢察官起訴書未
    指明被告係基於殺人之不確定故意而為上揭行為，原審卻未
    詳細說明其認定之理由，自有未合。(二)依刑法第25條第2項
    之規定，對未遂犯並非必然減輕其刑，原審援引上開規定對
    被告所犯2個殺人未遂犯行均減輕其刑，惟未具體說明減輕
    之理由，亦有違誤。檢察官上訴意旨執此指摘原判決不當，
    為有理由，被告上訴意旨仍執陳詞否認殺人犯行，雖無理由
    ，仍應由本院將原審判決予以撤銷改判。爰審酌被告素行不
    佳，有施用毒品之犯罪紀錄（見卷附臺灣高等法院被告前案
    紀錄表），僅因被害人乙○○等人向其催討金錢而生爭執，
    即持刀刺殺被害人乙○○、丙○○、陳照果，罔顧法紀，手
    段凶殘，嚴重危害社會秩序，已造成被害人陳照果死亡之無
    法回復之結果，而被害人乙○○、丙○○雖倖免於死，惟所
    受傷勢嚴重，均因此承受鉅大之身心創傷，而被告已與被害
    人丙○○達成和解，並賠償7萬元（見本院卷附之陳報狀）
    ，惟迄未賠償被害人乙○○及陳照果之家屬所受損害等一切
    情狀，量處如主文第2項所示之刑，並定其應執行刑，以示
    懲儆。
三、至被告持以刺殺被害人之瑞士刀1支，固為被告所有供本案
    犯罪之用，惟並非違禁物，且遭被告棄置於不詳地點，已經
    滅失，此據被告供承在卷，為免日後執行困難，爰不為沒收
    之諭知，附此敘明。
據上論斷，應依刑事訴訟法第369條第1項前段、第364條、第299
條第1項前段、刑法第271條第1項、第2項、第25條第2項、第51
條第5款，判決如主文。
本案經檢察官甲○○到庭執行職務。
中    華    民    國    97    年    8     月    7     日
            刑事第七庭    審判長法  官  林  榮  龍
                                法  官  張  惠  立
                                法  官  鄭  永  玉
上列正本證明與原本無異。
如不服本判決應於收受送達後十日內向本院提出上訴書狀，其未
敘述上訴之理由者並得於提起上訴後十日內向本院補提理由書（
均須按他造當事人之人數附繕本）。
                                書記官    瑞  芳
中    華    民    國    97    年    8     月    7     日


司法院資訊處製作；財團法人民間司法改革基金會備份。
